【裁判字號】    98,上訴,29
【裁判日期】    980630
【裁判案由】    貪污等
【裁判全文】
臺灣高等法院花蓮分院刑事判決          98年度上訴字第29號
上  訴  人  臺灣花蓮地方法院檢察署檢察官
被      告  甲○○○○○○
選任辯護人  張秉正律師
            魏辰州律師
被      告  乙○○
選任辯護人  魏辰州律師
            張秉正律師
被      告  戊○○
選任辯護人  張照堂律師
            李文平律師
被      告  丙○○
選任辯護人  魏辰州律師
            張秉正律師
上列上訴人因被告等貪污等案件，不服臺灣花蓮地方法院97年度
訴字第47號中華民國97年10月15日第一審判決（起訴案號：臺灣
花蓮地方法院檢察署96年度偵字第4272號），提起上訴，本院判
決如下：
    主  文
上訴駁回。
    理  由
一、公訴意旨略以：王鐙億係花蓮區漁會總幹事，綜理該漁會會
    務；乙○○係該漁會推廣股長，擔任該漁會會務股期間，主
    辦該會採購案之公開招標業務；戊○○係該漁會會計，負責
    該漁會會計傳票、會計帳登錄、財務報表編製、採購案件之
    監標等業務；丙○○係該漁會助理幹事，負責該會推廣家政
    、漁事及採購案件之行政事項等業務，其 4人均係受行政院
    農業委員會漁業署（下稱漁業署）委託辦理標辦漁業設施業
    務公共事務之人員。吳建誠係「貳源土木包工業」（下稱「
    貳源土木」）負責人；李瑞賓係全盛冷凍工程行（下稱「全
    盛工程行」）實際負責人（吳建誠、李瑞賓 2人另由原審審
    結）。於民國（下同）90年間，漁業署為推動「90年度灣港
    多元化計畫」及「90年度改善漁會公共設施及辦公室環境計
    畫」，編列新台幣（下同）3千4百萬餘元之預算，補助花蓮
    區漁會改善所屬漁港公共設施及辦公環境，並委由花蓮區漁
    會標辦作業。王鐙億、乙○○、戊○○、丙○○4人竟於如
    附表所示時間及犯罪方式，違背法令圖利「貳源土木」負責
    人吳建誠、「全盛工程行」負責人李瑞賓及蔡柳誠、合錩水
    電行黃玉美（後 2人由檢察官另行偵辦）等人如附表所示之
    不法利益。因認被告王鐙億、乙○○、戊○○、丙○○ 4人
    共同犯貪污治罪條例第6條第 1項第4款之對於主管或監督之
    事務，明知違背法令，直接或間接圖自己或其他私人不法利
    益，因而獲得利益罪云云。
二、按犯罪事實應依證據認定之，無證據不得認定犯罪事實，又
    不能證明被告犯罪者，應諭知無罪之判決，刑事訴訟法第15
    4條第2項、第301條第1項分別定有明文。又刑事訴訟法第16
    1條已於91年2月8日修正公布，修正後同條第1項規定：檢察
    官就被告犯罪事實，應負舉證責任，並指出證明之方法。因
    此，檢察官對於起訴之犯罪事實，應負提出證據及說服之實
    質舉證責任；倘其所提出之證據，不足為被告有罪之積極證
    明，或其闡明之證明方法，無從說服法官以形成被告有罪之
    心證，基於無罪推定之原則，自應為被告無罪判決之諭知（
    最高法院92年台上字第 128號判例參照）。再按行為後法律
    有變更者，適用行為時之法律，但行為後之法律有利於行為
    人者，適用最有利於行為人之法律，刑法第2條第1項定有明
    文。查起訴書所載被告等之犯罪時間為90年間，其等行為後
    ，刑法第10條第 2項之公務員定義，已於94年2月2日修正，
    將「稱公務員者，謂依法令從事於公務之人員」之規定修正
    為：「稱公務員者，謂下列人員：(一)、依法令服務於國家、
    地方自治團體所屬機關而具有法定職務權限，以及其他依法
    令從事於公共事務，而具有法定職務權限者。(二)、受國家、
    地方自治團體所屬機關依法委託，從事與委託機關權限有關
    之公共事務者」。因修正後刑法第10條第 2項之規定，就公
    務員之定義較修正前刑法所定及貪污治罪條例於95年 5月30
    日配合修正前之第 2條：「依據法令從事公務之人員，犯本
    條例之罪者，依本條例處斷；其受公務機關委託承辦公務之
    人，犯本條例之罪者，亦同」定義，均更為嚴謹且明確，以
    修正後之貪污治罪條例第2條適用修正後刑法第10條第2項所
    為公務員定義，對被告4人較為有利。是依刑法第2條第 1項
    但書之規定，應適用修正後之刑法第10條第 2項規定，故被
    告構成貪污治罪條例第 6條圖利罪之前提，需其等符合修正
    後刑法第10條第2項之公務員定義，合先敘明。
三、依漁會法第 2條規定，漁會為法人，是漁會應屬民法上所規
    定之公益社團，並非公法人，其總幹事並非刑法上之公務員
    ；又所謂公務係指國家之公共事務而言，人民團體之事務，
    則非公務，是故執行人民團體事務之人，縱有法令上之依據
    ，亦不得認為公務員（有最高法院70年台上字第1800號、75
    年台上字第6682號、81年台非字第24號判決可參），此為檢
    察官及被告於原審準備程序所不爭執之事項。是本件之爭點
    在於，被告 4人辦理如附表所示之工程招標事宜，是否係受
    漁業署依法委託而從事與該署權限有關之公共事務？經查：
    如附表所示工程，均係由漁業署發放補助款而已，並非委託
    行政，有該署97年 9月10日漁北二字第0971251453號函檢送
    之同署90年11月6日（90）漁二字第901321845號函、901321
    843號函各乙份及補助費撥款單3紙、花蓮縣政府90年12月13
    日90府漁農字第135020號函乙份等文件可憑。是本件被告等
    人主管或辦理附表所示工程採購行為，並非受漁業署依法委
    託，而係本於業務需要，向漁業署申請經費補助後發包工程
    而已，其等既未受漁業署委託行政，自無公權力可供行使，
    即不符合刑法第10條第2項第2款之公務員定義。綜上，被告
    4 人為漁會之職員，本非依法令服務於國家、地方自治團體
    所屬機關而具有法定職務權限，或其他依法令從事於公共事
    務，而具有法定職務權限之人；又查無證據足以認定漁業署
    就附表所示之工程，有何依法委託漁會辦理之情形，是被告
    4 人並未受委託行使公權力，尚不具有刑法所定之公務員身
    分，亦無貪污治罪條例之適用。
四、另按刑法第 366條之背信罪，必須違背任務之行為係為圖取
    不法利益，或圖加不法損害之手段，始得成立；至該條所謂
    意圖為自己或第三人得不法利益一語，原指自己或第三人在
    法律上不應取得之利益，意圖取得或使其取得者而言；如果
    在法律上可得主張之權利，即屬正當利益，雖以非法方法使
    其實現，僅屬於手段不法，無構成背信罪之餘地。又背信罪
    之成立，以處理他人事務之人，有圖自己或第三人得不法利
    益，或圖加損害於本人之意思，而故為違背其任務之行為為
    要件，如僅因處理事務怠於注意，致其事務生不良之影響，
    則為處理事務之過失問題，既非故意為違背任務之行為，自
    不負若何罪責（最高法院21年上字第1574號、22年上字第35
    37號判例參照）。再查，被告 4人是否明知吳建誠、李瑞賓
    、蔡柳誠、黃玉美有圍標工程之行為，並不在起訴範圍內，
    為檢察官及被告於原審準備程序所不爭執之事項；又被告 4
    人接受廠商之甲存支票作為押標金、未將押標金支票存入公
    庫而保存於保險櫃中，被告 4人及投標廠商均未因此獲得財
    產上之利益等情，亦均為檢察官及被告於原審準備程序所不
    爭執之事項（均見原審卷第 316頁）。另漁業署係將系爭工
    程補助款項撥入（匯入）彰化銀行花蓮分行000000000000號
    之花蓮區漁會支票存款帳戶，有漁業署補助費撥款單、彰化
    銀行支票存款交易明細表等件在卷足稽（見本院卷第125、1
    26、127頁）；而依銀行法第6條（支票存款）規定：「本法
    稱支票存款，謂依約定憑存款人簽發支票，或利用自動化設
    備委託支付隨時提取不計利息之存款」，是此花蓮區漁會代
    理公庫銀行帳戶內之存款並無孳息；堪認被告等未將廠商之
    押標金支票繳存代理公庫銀行轉為履約保證金、扣留保固保
    證金等，尚不會對花蓮區漁會產生受有利息之損害。至起訴
    書附表編號三所述「被告王鐙億、戊○○、丙○○等人嗣後
    夥同王志雄（己歿）未經合法程序擅自與吳建誠協議減除部
    分施工項目及收量，將合約金額改為 338萬3920元，但仍於
    90年12月22日分 2次支付338萬3920元及209萬6080元合計支
    付548萬工程款圖利吳建誠209萬6080元」部分；因起訴書附
    表編號三之工程，包括「石梯漁港漁具倉庫拆除及整建工程
    」與「石梯漁港觀海亭新建工程」等 2項工程，合約金額分
    別為209萬6080元及338萬3920元等情，有工程契約及驗收結
    算證明書等件在卷可憑（詳本院卷第144頁至第194頁），故
    被告等並無此部分公訴人所指「減除部分施工項目及收量，
    將合約金額改為338萬3920元」、「圖利吳建誠209萬6080元
    」之事實，附此敘明。綜上，依公訴人所舉證據，尚無法確
    認被告等主觀上有圖自己或第三人得不法利益或圖加損害於
    花蓮區漁會之意思，及客觀上有致生損害於花蓮區漁會之財
    產或其他利益之情形；縱被告等處理本件工程事務怠於注意
    ，致其事務生不良之影響，則為處理事務之過失問題，既非
    故意為違背任務之行為，尚難論以背信罪責。
五、綜上所述，本件公訴人所舉證據，在客觀上尚未達得以確信
    被告 4人確有公訴意旨所指犯行之程度，而有合理之懷疑存
    在。本院復查無他積極之證據，足資認定被告 4人確有公訴
    人所指或背信之犯行，原審因依前揭規定諭知被告 4人無罪
    之判決，經核洵無不合。檢察官之上訴意旨，僅憑己見指摘
    原判決不當，核無理由，應予駁回。
據上論斷，應依刑事訴訟法第368條，判決如主文。
本案經檢察官丁○○到庭執行職務。
中    華    民    國    98    年    6     月    30    日
                        審判長法  官  何方興
                              法  官  王紋瑩
                              法  官  林德盛
以上正本證明與原本無異。
如不服本判決，應於收受送達後10日內向本院提出上訴書狀，其
未敘述理由者，並得於提起上訴狀後10日內向本院補提理由書（
均須按他造當事人之人數附繕本）「切勿逕送上級法院」。
告訴人或被害人如對於本判決不服者，應具備理由請求檢察官上
訴，其上訴期間之計算係以檢察官收受判決正本之日期為準。
中    華    民    國    98    年    6     月    30    日
                              書記官  陳有信
附表：
 ┌──┬──────┬────┬────────────────┐
 │編號│工程名稱    │開標日期│                                │
 ├──┼──────┼────┼────────────────┤
 │一  │1、花蓮漁港 │90.09.04│王鐙億、乙○○、戊○○、丙○○等│
 │    │上下階梯整建│        │4人明知貳源土木負責人吳建誠向逢 │
 │    │工程。      │        │聖土木負責人楊金郎借用逢聖土木牌│
 │    │2、鹽寮漁港 │        │照及相關證件，並盜用鴻揚營造之證│
 │    │興建漁具整補│        │件及相關資料及負責人大小章，足生│
 │    │場整建工程  │        │損害於鴻揚公司，再持貳源土木、逢│
 │    │            │        │聖土木、鴻揚營造3家牌照圍標工程 │
 │    │            │        │，開標結果，吳建誠以逢聖土木名義│
 │    │            │        │並以最低價新台幣（下同）69萬3000│
 │    │            │        │元得標前開編1號之工程，以逢聖土 │
 │    │            │        │木名義以最低價89萬8000元得標前開│
 │    │            │        │編2號之工程。其4人復明知應將得標│
 │    │            │        │工程廠商之押標金繳存代理公庫銀行│
 │    │            │        │代收，並轉為履約保證金，如押標金│
 │    │            │        │不足扺充履約保證金，應向得標廠商│
 │    │            │        │收取履約保證金差額，其四竟故意不│
 │    │            │        │將上開押標金存入公庫，而保存於保│
 │    │            │        │險櫃中，亦未依規定向逢聖土木收取│
 │    │            │        │上開編號1及編號2工程之履約保證金│
 │    │            │        │差額15萬9100元及21萬7000元。更明│
 │    │            │        │知於工程完工後，應扣留承廠工程尾│
 │    │            │        │款7萬9550元作為工程保固金，竟基 │
 │    │            │        │於圖利廠商之故意，未扣留工程尾款│
 │    │            │        │7萬9550元作為工程保固金，圖利廠 │
 │    │            │        │商32萬2122元（支票利益31萬8200元│
 │    │            │        │+孳息利益3922元）。             │
 ├──┼──────┼────┼────────────────┤
 │二  │新城鄉○○道│90.10.04│王鐙億、乙○○、戊○○、丙○○等│
 │    │路整建工程  │        │4人明知廠商參與投標之押標金應以 │
 │    │            │        │各行、庫、局、信用合作社、農、漁│
 │    │            │        │會所簽發之本行支票、台灣銀行（合│
 │    │            │        │作金庫）同業存款支票，保付支票為│
 │    │            │        │之，不得以個人甲存支票扺付；亦明│
 │    │            │        │知得標廠商之押標金應繳存代理公庫│
 │    │            │        │銀行代收，轉為履約保證金，押標金│
 │    │            │        │不足為履約保證金時，並應向得標廠│
 │    │            │        │商收取履約保證金差額；工程完工後│
 │    │            │        │，並應扣留工程尾款充當工程保固金│
 │    │            │        │。其4人亦明知四人貳源土木負責人 │
 │    │            │        │吳建誠向逢聖土木負責人楊金郎借用│
 │    │            │        │逢聖土木牌照及相關證件，並盜用鴻│
 │    │            │        │揚營造之證件及相關資料及負責人大│
 │    │            │        │小章，足生損害於鴻揚公司，再持貳│
 │    │            │        │源土木、逢聖土木、鴻揚營造3家牌 │
 │    │            │        │照圍標工程。竟於工程開標時，知悉│
 │    │            │        │吳建誠係持貳源土木在花蓮第二信用│
 │    │            │        │合作社開戶之個人甲存支票（票號  │
 │    │            │        │194811號）扺充押標金，不符規定，│
 │    │            │        │仍允應其參標，使吳建誠得以222萬 │
 │    │            │        │元最低價得標工程。吳建誠得標工程│
 │    │            │        │後，亦未將該充押標金之支票存入公│
 │    │            │        │庫，僅將之保存於保險櫃內。更未依│
 │    │            │        │上開規定向吳建誠收取履約保證金33│
 │    │            │        │萬3000元及扣留工程尾款11萬1000元│
 │    │            │        │作為工程保固金，圖利全盛冷凍不當│
 │    │            │        │得利44萬7034元（其中孳息3034元）│
 │    │            │        │。                              │
 ├──┼──────┼────┼────────────────┤
 │三  │石梯漁港漁具│90.12.11│王鐙億、乙○○、戊○○、丙○○等│
 │    │倉庫及觀海亭│        │4人明知廠商參與投標之押標金應以 │
 │    │新建工程    │        │各行、庫、局、信用合作社、農、漁│
 │    │            │        │會所簽發之本行支票、台灣銀行（合│
 │    │            │        │作金庫）同業存款支票，保付支票為│
 │    │            │        │之，不得以個人甲存支票扺付；亦明│
 │    │            │        │知得標廠商之押標金應繳存代理公庫│
 │    │            │        │銀行代收，轉為履約保證金，押標金│
 │    │            │        │不足為履約保證金時，並應向得標廠│
 │    │            │        │商收取履約保證金差額；工程完工後│
 │    │            │        │，並應扣留工程尾款充當工程保固金│
 │    │            │        │。其4人亦明知四人貳源土木負責人 │
 │    │            │        │吳建誠向曉鵬土木包工業負責人彭康│
 │    │            │        │龍借用曉鵬土木之牌照及相關證件，│
 │    │            │        │並盜用鴻揚營造之證件及相關資料及│
 │    │            │        │負責人大小章，足生損害於鴻揚公司│
 │    │            │        │，再持貳源土木、曉鵬土木、鴻揚營│
 │    │            │        │造3家牌照圍標工程。竟於工程開標 │
 │    │            │        │時，知悉吳建誠係持貳源土木在花蓮│
 │    │            │        │第二信用合作社開戶之個人甲存支票│
 │    │            │        │（票號194815號）、花蓮中小企業銀│
 │    │            │        │行（票號FTC0000000號）、彰化商業│
 │    │            │        │銀行花蓮分行（票號PG0000000號） │
 │    │            │        │扺充押標金，不符規定，仍允應其參│
 │    │            │        │標，使吳建誠得以548萬元最低價得 │
 │    │            │        │標工程。被告王鐙億、戊○○、楊秉│
 │    │            │        │樺等人嗣後夥同王志雄（己歿）未經│
 │    │            │        │合法程序擅自與吳建誠協議減除部分│
 │    │            │        │施工項目及收量，將合約金額改為  │
 │    │            │        │338萬3920元，但仍於90年12月22日 │
 │    │            │        │分2次支付338萬3920元及209萬6080 │
 │    │            │        │元合計支付548萬工程款圖利吳建誠 │
 │    │            │        │209萬6080元。                   │
 │    │            │        │吳建誠得標工程後，被告4人未將該 │
 │    │            │        │充押標金之支票存入公庫，僅將之保│
 │    │            │        │存於保險櫃內，並於工程驗收後發還│
 │    │            │        │吳建誠。更未依上開規定向吳建誠收│
 │    │            │        │取履約保證金50萬7588元及扣留工程│
 │    │            │        │尾款16萬91960元作為工程保固金， │
 │    │            │        │圖利吳建誠不當得利277萬6088元   │
 │    │            │        │（0000000元+507588元+169196元+孳│
 │    │            │        │息3224元）。                    │
 ├──┼──────┼────┼────────────────┤
 │四  │石梯漁港儲冰│90.09.13│王鐙億、乙○○、戊○○、丙○○等│
 │    │設備新建工程│        │4人明知廠商參與投標之押標金應以 │
 │    │            │        │各行、庫、局、信用合作社、農、漁│
 │    │            │        │會所簽發之本行支票、台灣銀行（合│
 │    │            │        │作金庫）同業存款支票，保付支票為│
 │    │            │        │之，不得以個人甲存支票扺付；亦明│
 │    │            │        │知得標廠商之押標金應繳存代理公庫│
 │    │            │        │銀行代收，轉為履約保證金，押標金│
 │    │            │        │不足為履約保證金時，並應向得標廠│
 │    │            │        │商收取履約保證金差額；工程完工後│
 │    │            │        │，並應扣留工程尾款充當工程保固金│
 │    │            │        │。竟於工程開標時，知悉全盛冷凍實│
 │    │            │        │際負責人李瑞賓係持其個人在花蓮第│
 │    │            │        │一信用合作社開戶之個人甲存支票扺│
 │    │            │        │充押標金，不符規定，仍允應其參標│
 │    │            │        │，使李瑞賓得以230萬7863元最低價 │
 │    │            │        │得標工程。李瑞賓得標工程後，亦未│
 │    │            │        │將該充押標金之支票存入公庫，僅將│
 │    │            │        │之保存於保險櫃內。更未依上開規定│
 │    │            │        │向李瑞賓收取履約保證金34萬6179元│
 │    │            │        │及扣留工程尾款11萬5393元作為工程│
 │    │            │        │保固金，圖利全盛冷凍不當得利46萬│
 │    │            │        │6103元（其中孳息4530元）。      │
 ├──┼──────┼────┼────────────────┤
 │五  │花蓮漁港及石│90.12.06│王鐙億、乙○○、戊○○、丙○○等│
 │    │梯漁港冷凍庫│        │4人明知廠商不得借牌投標工程，廠 │
 │    │新建工程    │        │商參與投標之押標金應以各行、庫、│
 │    │            │        │局、信用合作社、農、漁會所簽發之│
 │    │            │        │本行支票、台灣銀行（合作金庫）同│
 │    │            │        │業存款支票，保付支票為之，不得以│
 │    │            │        │個人支票扺付；亦明知得標廠商之押│
 │    │            │        │標金應繳存代理公庫銀行代收，轉為│
 │    │            │        │履約保證金，押標金不足為履約保證│
 │    │            │        │金時，並應向得標廠商收取履約保證│
 │    │            │        │金差額；工程完工後，並應扣留承廠│
 │    │            │        │工程尾款作為工程保固金。竟於工程│
 │    │            │        │開標時，知悉全盛冷凍實際負責人李│
 │    │            │        │瑞賓係向超極設備借用營利事業登記│
 │    │            │        │證影本，李瑞賓則擅自盜刻超極設備│
 │    │            │        │公司之大小章，持以偽造超極設備公│                              │
 │    │            │        │司之標單，足生損害於超極設備公司│                              │
 │    │            │        │。李瑞賓復向景揚冷凍借用牌照及相│                              │
 │    │            │        │關證件資料，再以全盛冷凍、超極設│
 │    │            │        │備公司、景揚冷凍3家證件圍標工程 │
 │    │            │        │，其四人並明知李瑞賓係持其個人在│
 │    │            │        │花蓮第一信用合作社開戶之個人甲存│
 │    │            │        │支票（票號R298633號）扺充全盛冷 │
 │    │            │        │凍之押標金，及商借新歐汽車中國國│
 │    │            │        │際商業銀行（已改制兆豐國際商業銀│
 │    │            │        │行）花蓮分行個人甲存支票（票號  │
 │    │            │        │HUA0000000號）、宏憲冷凍工程行李│
 │    │            │        │智偉花蓮區中小企業銀行（票號    │
 │    │            │        │TFC0000000號）個人甲存支票抵充超│
 │    │            │        │極設備、景揚冷凍之投標押標金，不│
 │    │            │        │符規定，仍允其參標，使李瑞賓得以│
 │    │            │        │670萬9500元最低價得標工程。     │
 │    │            │        │工程決標後，被告4人未將該押標金 │
 │    │            │        │之支票存入公庫，僅將之保存於保險│
 │    │            │        │櫃內。更未依上開規定向李瑞賓收取│
 │    │            │        │履約保證金100萬6425元及扣留工程 │
 │    │            │        │尾款33萬5475元作為工程保固金，圖│
 │    │            │        │利全盛冷凍不當得利134萬8442元（ │
 │    │            │        │其中孳息6542元）。              │
 ├──┼──────┼────┼────────────────┤
 │六  │石梯漁港旋轉│90.12.07│王鐙億、乙○○、戊○○、丙○○等│
 │    │懸臂式卸魚機│        │4人明知廠商不得借牌投標工程，廠 │
 │    │新建工程    │        │商參與投標之押標金應以各行、庫、│
 │    │            │        │局、信用合作社、農、漁會所簽發之│
 │    │            │        │本行支票、台灣銀行（合作金庫）同│
 │    │            │        │業存款支票，保付支票為之，不得以│
 │    │            │        │個人甲存支票扺付；亦明知得標廠商│
 │    │            │        │之押標金應繳存代理公庫銀行代收，│
 │    │            │        │轉為履約保證金，押標金不足為履約│
 │    │            │        │保證金時，並應向得標廠商收取履約│
 │    │            │        │保證金差額；工程完工後，並應扣留│
 │    │            │        │承廠工程尾款作為工程保固金。竟於│
 │    │            │        │工程開標時，知悉蔡柳誠係借用釧輝│
 │    │            │        │企業有限公司、金遠記公司、俊發企│
 │    │            │        │業社牌照圍標工程，並明知蔡柳誠係│
 │    │            │        │持其個人在花蓮第一商業銀行花蓮分│
 │    │            │        │行（票號:QA0000000 號）、花蓮第 │
 │    │            │        │二信用合作社（票號BJ363399號）、│
 │    │            │        │花蓮二信（票號BJ363494號）個人甲│
 │    │            │        │存支票抵充上開廠商之投標押標金，│
 │    │            │        │不符規定。並明知釧輝公司、俊發企│
 │    │            │        │業社之投標封係洪千琇繕寫，於開標│
 │    │            │        │前1日（即12月6日）下午13時，自花│
 │    │            │        │蓮郵局第8支局（即吉安郵局）同時 │
 │    │            │        │寄出（郵戳連號為000213號及000214│
 │    │            │        │號），依規定應不許其參標，竟仍允│
 │    │            │        │應其參標，使蔡柳誠得利用金遠記公│
 │    │            │        │司名義以185萬元最低價得標工程。 │
 │    │            │        │工程決標後，亦未將該充押標金之支│
 │    │            │        │票存入公庫，僅將之保存於保險櫃內│
 │    │            │        │。更未依上開規定向蔡柳誠收取履約│
 │    │            │        │保證金27萬7500元及扣留工程尾款9 │
 │    │            │        │萬2500元作為工程保固金，圖利蔡柳│
 │    │            │        │誠不當得利37萬1790元（其中孳息  │
 │    │            │        │1790元）。                      │
 ├──┼──────┼────┼────────────────┤
 │七  │花蓮漁港及石│90.12.13│王鐙億、乙○○、戊○○、丙○○等│
 │    │梯漁港電力改│        │4人明知廠商不得借牌投標工程，廠 │
 │    │善申請工程  │        │商參與投標之押標金應以各行、庫、│
 │    │            │        │局、信用合作社、農、漁會所簽發之│
 │    │            │        │本行支票、台灣銀行（合作金庫）同│
 │    │            │        │業存款支票，保付支票為之，不得以│
 │    │            │        │個人支票扺付；亦明知得標廠商之押│
 │    │            │        │標金應繳存代理公庫銀行代收，轉為│
 │    │            │        │履約保證金，押標金不足為履約保證│
 │    │            │        │金時，並應向得標廠商收取履約保證│
 │    │            │        │金差額；工程完工後，並應向承廠收│
 │    │            │        │取保固金。竟於工程開標時，知悉合│
 │    │            │        │錩水電行黃玉美借用朔承有限公司牌│
 │    │            │        │照圍標工程，並明知黃玉美係持其個│
 │    │            │        │人在花蓮第一信用合作社（票號    │
 │    │            │        │R0000000號、R0000000號）個人甲存│
 │    │            │        │支票抵充上開廠商之投標押標金，不│
 │    │            │        │符規定。應不許其參標，竟仍允應其│
 │    │            │        │參標，使黃玉美得以合錩水電義並以│
 │    │            │        │424萬5000元最低價得標工程。黃玉 │
 │    │            │        │美得標工程後，亦未將該充押標金之│
 │    │            │        │支票存入公庫，僅將之保存於保險櫃│
 │    │            │        │內。更未依上開規定向黃玉美收取履│
 │    │            │        │約保證金63萬6750元及工程保固金21│
 │    │            │        │萬2250元，圖利黃玉美不當得利85  │
 │    │            │        │萬3076元 （其中孳息4076元）。   │
 └──┴──────┴────┴────────────────┘


司法院資訊處製作；財團法人民間司法改革基金會備份。
